【裁判字號】    90,台上,3471
【裁判日期】    900607
【裁判案由】    偽造文書
【裁判全文】
最高法院刑事判決                                九十年度台上字第三四七一號
    上  訴  人  甲○○
右上訴人因偽造文書案件，不服台灣高等法院台中分院中華民國八十八年三月十六日
第二審判決（八十八年度上訴字第二四七號，起訴案號：台灣台中地方法院檢察署八
十七年度偵字第二一四二○號），提起上訴，本院判決如左：
    主  文
原判決撤銷，發回台灣高等法院台中分院 。
    理  由
本件原判決認定上訴人甲○○未得其前配偶林秀鑾之授權及同意，於民國八十六年四
月二日擅以林秀鑾名義與曹哲魁訂立不動產買賣契約，買受台中市○○路十二巷二十
六弄二十四之八號房地，並將該偽造之不動產買賣契約書持交代書辦理買賣手續，足
生損害於林秀鑾及曹哲魁等情，因而維持第一審論處上訴人行使偽造私文書，足以生
損害於他人罪刑，駁回上訴人在第二審之上訴，固非無見。惟查：（一）有罪之判決
書應記載事實，刑事訴訟法第三百零八條定有明文。所謂事實，指與適用法律有關之
事項，不僅指犯罪之行為而言，即犯罪之時間、處所、動機、目的、手段、結果等與
論罪科刑有關之事項，亦應明確記載。按常人多以自己名義買受不動產，如以他人名
義買受，皆有其特定之動機及目的。原判決事實未記載上訴人以林秀鑾名義買受該不
動產之動機或目的，致犯罪事實欠明，於法自有未合。（二）事實審法院對於案內一
切證據，除認為不必要者外，均應詳為調查，以期發見真實，如有應行調查之證據未
依法調查，率予判決，即難謂無應於審判期日調查之證據未予調查之違法。上訴人始
終辯稱林秀鑾曾因渠等所生女兒王姎君精神狀況不好，請其幫王姎君購買房地產，其
購買此不動產係經林秀鑾同意及授權等語。上訴人與林秀鑾所生另一女兒王月君亦出
具經我國駐美國洛杉磯文化辦事處簽證之證明書一紙，明確有其事，此證明書固為
審判外之陳述，無證據能力，惟證明書上有王月君之住所，非不可傳喚王月君到庭調
查，事關上訴人有無偽造文書之犯意，自有深入詳查探究明白之必要。原審在攸關犯
罪事實之認定及上訴人涉犯罪名成立與否之重要事項，尚未澈查剖析釐清前，率認上
訴人有偽造文書犯行，難謂無證據調查未盡之違法。（三）偽造之印章、印文或署押
，不問屬於犯人與否，沒收之，刑法第二百十九條定有明文。原判決維持第一審判決
，而第一審判決主文宣告沒收附表所列林秀鑾印文七枚，惟依卷附不動產買賣契約書
所示，偽造之林秀鑾印文不止七枚，超過七枚部分，未併予宣告沒收，亦有未洽。以
上或係上訴意旨所指摘，或為本院得依職權調查之事項，應認原判決有撤銷發回更審
之原因。
據上論結，應依刑事訴訟法第三百九十七條、第四百零一條，判決如主文。
中      華      民      國     九十     年      六      月      七      日
                              最高法院刑事第三庭
                                  審判長法官  陳  錫  奎
                                        法官  洪  清  江
                                        法官  李  伯  道
                                        法官  呂  丹  玉
                                        法官  花  滿  堂
      右正本證明與原本無異
                                              書  記  官
中      華      民      國     九十     年      六      月     十五     日


司法院資訊處製作；財團法人民間司法改革基金會備份。
